最高法院民事裁定　　　　　　　　　　　　　　　　九十三年度台抗字第三四九號
　　再 抗 告人　甲○○
　　訴訟代理人　黃丁風律師
右再抗告人因與相對人財團法人中國海事商業專科學校間請求變換提存物事件，對於
中華民國九十三年二月二十七日台灣高等法院裁定（九十三年度抗字第三一七號），
提起再抗告，本院裁定如下：
    主  文
原裁定廢棄，應由台灣高等法院更為裁定。
    理  由
本件原法院廢棄台灣基隆地方法院（下稱基隆地院）九十二年度聲字第三五七號裁定
，駁回再抗告人在該院變換提存物之聲請，無非以：基隆地院九十二年度訴字第七五
號判決主文第三項前段載明「本判決，於原告（即再抗告人）以新臺幣（下同）柒仟
壹佰捌拾萬元為被告（即相對人）供擔保後，得為假執行。」，再抗告人在未提供現
金七千一百八十萬元為擔保金前，即向法院聲請變換擔保物，因法無限制，固無不可
。惟基隆地院准再抗告人提供正大尼龍工業股份有限公司（下稱正大公司）之股票一
百二十四萬股以代替現金七千一百八十萬元之擔保，僅憑其提出之正大公司九十年、
九十一年及九十二年財務報表、經會計師簽證之公司淨資產價值計算報告書及鑑價報
告影本，即認定該公司股票每股價值五十八元，核諸正大公司並非上市或上櫃公司，
其股票價值原無法依市場交易價格判斷；而上開經會計師簽證之公司淨資產價值計算
報告書計算出其每股市價為五七．九七元之報告書係於八十九年十月十二日作成，迄
今逾三年，是否仍可維持該估算價值，已不無疑問，且報告書所載每股市價五七．九
七元，亦非基隆地院認定之五十八元。另再抗告人為證明正大公司之淨值不減反增，
股票價值應高於五十八元，提出之正大公司九十年、九十一年及九十二年財務報表，
又屬正大公司內部之文書，未由具專業知識之會計師估算簽證，更不宜充為認定之依
據。則正大公司之股票目前價值為何？變換後所供之擔保是否非低於原供擔保之價值
？自均難以斟酌。足見基隆地院所為准許再抗告人變換提存物以代現金之裁定，顯有
不當云云，為其論據。
查原法院一方面認為再抗告人在未依法提供現金為擔保之前，即向法院聲請變換擔保
物，並無不可，一方面以正大公司股票之價值難以酌定，而不准其變換擔保物，駁
回再抗告人在基隆地院之聲請，前後所論，已有矛盾；況原法院仍為事實審法院，若
認為基隆地院所准許變換之有價證券其價值有所不足，尚非不可自行調查斟酌，以定
其適當之股數，乃未經調查審認，遽予駁回再抗告人在基隆地院之聲請，亦非允洽。
又供擔保應提存現金或法院認為相當之有價證券，民事訴訟法第一百零二條第一項前
段定有明文，其所稱之有價證券，既未規定須以上市或上櫃者為限，則於再抗告人所
提出正大公司九十年、九十一年及九十二年之財務報表等公司內部之文書，業經亞東
聯合會計師事務所呂正榮會計師出具查核報告之情形下（見基隆地院聲字卷一六、三
一、七四頁），其效力是否與會計師之估算簽證相同？可否資為認定股票價值之依據
？原法院未詳加研求，遽以前開理由廢棄基隆地院准予變換提存物之裁定，並駁回再
抗告人之聲請，尤屬難昭折服。再抗告意旨，指摘原裁定不當，求予廢棄，非無理由
。
據上論結，本件再抗告為有理由。依民事訴訟法第四百九十五條之一第二項、第四百
七十七條第一項、第四百七十八條第二項，裁定如主文。
中　　　華　　　民　　　國　　九十三　　年　　　五　　　月　　 十三 　　日
                              最高法院民事第七庭
                                  審判長法官  蘇　茂　秋
                                        法官  朱　建　男
                                        法官  蘇　達　志
                                        法官  陳　碧　玉
                                        法官  沈　方　維
      右正本證明與原本無異
                                              書  記  官
中　　　華　　　民　　　國　　九十三　　年　　　五　　　月　　二十四　　日
                                                                     ｍ
